【裁判字號】    95,上,119
【裁判日期】    950607
【裁判案由】    撤銷股東臨時會決議等
【裁判全文】
臺灣高等法院臺中分院民事判決           95年度上字第119號
上  訴  人  乙○○
            己○○
            庚○○
            丙○○
            壬○○
            甲○○
            辛○○
兼上列七人
訴訟代理人  戊○○    住南投縣南投市○○路604號
上列一人訴訟代理人
兼複代理人  陳昭全律師
被  上訴人  丁○○    住台中縣潭子鄉○○路○段50巷24號
訴訟代理人  蔡得謙律師
            何立斌律師
上列當事人間請求撤銷股東臨時會決議等事件，上訴人對於中華
民國95年1月5日臺灣南投地方法院94年度訴字301號第一審判決
提起上訴，本院於95年5月24日言詞辯論終結，判決如下：
    主  文
上訴駁回。
第二審訴訟費用由上訴人負擔。
    事實及理由
壹、程序方面：
一、上訴人主張：被上訴人於原審起訴之訴之聲明第一項係主張
    「確認被告謝德良興業股份有限公司（簡稱謝德良公司）於
    民國（下同）九十四年七月十四日在南投縣南投市○○路七
    七巷八六號，由『被告戊○○任召集人所為之股東臨時會決
    議』不成立。」，其確認之標的為『上訴人戊○○任召集人
    所為之股東臨時會決議』，明白將上訴人戊○○列為聲明之
    要素，故上訴人戊○○自為該聲明適格之被告，有權提起本
    件上訴等語。惟按訴者，乃當事人間發生私法上權利之紛爭
    ，原告請求法院依判決程序予以保護之事。又當事人、訴訟
    標的及應受判決事項之聲明為訴之三要素，有一不同者，即
    為各別獨立之訴。原告固得依民事訴訟法第五十三條各款規
    定，對被告數人列為共同訴訟人一同起訴，但基本上，除有
    同法第五十六條規定，訴訟標的對於共同訴訟人之各人必須
    合一確定者外，各共同訴訟人係各自獨立，並與他造各自獨
    立，其中一人之行為或不行為，其利害關係自不及於他共同
    訴訟人。又依公司法第一百八十九條所定請求撤銷股東會決
    議之訴，應以股東會所由生之公司為被告，其當事人之適格
    始無欠缺，最高法院六十八年台上字第六０三號著有判例可
    資參照。同理，確認公司股東會決議成立或不成立之訴，亦
    同以公司之決議為請求基礎，故亦須以公司為被告，其當事
    人之適格始無欠缺。查，(一)本件經原審判決上訴人及原審被
    告謝德良公司敗訴，原審被告謝德良公司未上訴。(二)本件被
    上訴人起訴之先位聲明本於確認股東臨時會決議不成立，及
    備位聲明本於公司法第一百八十九條規定，請求撤銷股東會
    臨時會之決議，其對造當事人除上訴人外，並有原審被告謝
    德良公司。其中先位及備位聲明第二項均為確認謝德良公司
    與上訴人之間委任關係不存在；另先位聲明第一項「確認被
    告謝德良公司於民國（下同）九十四年七月十四日在南投縣
    南投市○○路七七巷八六號，由被告戊○○任召集人所為之
    股東臨時會決議不成立。」，及備位聲明第一項「請求撤銷
    被告謝德良公司於九十四年七月十四日在南投市○○路七七
    巷八六號，由被告戊○○任召集人所為之股東臨時會決議。
    」，被上訴人於原審起訴之對造當事人不同，其訴訟標的亦
    不同，其訴自為不同，且其間又無民事訴訟法第五十六條規
    定之訴訟標的對於共同訴訟人之各人必須合一確定之情形，
    雖上開被上訴人在原審先位及備位聲明中均有載由上訴人即
    「被告戊○○」任召集人所為之股東臨時會決議，惟上開記
    載乃在確定所訴不成立（或撤銷）該次之股東臨時會而已，
    並不是針對上訴人戊○○而起訴，故不因被上訴人於上開聲
    明記載『上訴人戊○○任召集人所為之股東臨時會決議』，
    上訴之效力及於上開第一項之聲明。(三)本件經原審判決後，
    因原審被告謝德良公司未上訴，因而已告確定。至上訴人再
    稱，原審判決上訴人敗訴，則上訴人戊○○是否有權召集本
    件股東臨時會，始為本案之關鍵所在，故就此點而論，上訴
    人戊○○自亦有權對上開先位及備位第一項聲明提起本件上
    訴等語。惟上訴人戊○○僅係系爭股東臨時會之主席，有謝
    德良公司股東臨時會議事錄影本一份卷可稽（見原審卷第二
    十七頁），並非其個人之行為，此乃代表謝德良公司之行為
    ，故仍不能以上訴人戊○○是否有權召集系爭股東臨時會，
    或為本件之關鍵所在，遽謂上訴人戊○○之上訴效力及於上
    開先位及備位之第一項聲明，是上訴人之上開主張，亦不足
    採。(四)是上訴人就被上訴人先位聲明第一項「確認被告謝德
    良公司於民國（下同）九十四年七月十四日在南投縣南投市
    ○○路七七巷八六號，由被告戊○○任召集人所為之股東臨
    時會決議不成立。」，經原審判決敗訴後，上訴聲明此部分
    廢棄，並駁回被上訴人在第一審之訴部分，自不應准許，應
    予駁回。
二、按訴狀送達後，原告不得將原訴變更或追加他訴。但如請求
    之基礎事實同一者、因情事變更而以他項聲明代最初之聲明
    者，不在此限，民事訴訟法第二百五十五條第一項第二、四
    款分別定有明文。經查，本件被上訴人起訴原請求撤銷謝德
    良公司九十四年七月十四日股東臨時會決議，於訴訟繫屬中
    ，行政院於九十四年十月二十七日以訴願決定撤銷經濟部許
    可戊○○自行召集謝德良公司股東臨時會之處分，經濟部據
    此於九十四年十一月八日以行政處分駁回上訴人戊○○自行
    召集謝德良公司股東臨時會之申請，併以上訴人戊○○為無
    召集權人為理由，撤銷上訴人等八人依據九十四年七月十四
    日股東臨時會決議之董事、監察人變更登記等情，業據被上
    訴人提出證明，復為上訴人所不爭執，應認為真實。則被上
    訴人主張於本件訴訟繫屬中，發生情事變更，被上訴人有以
    他項聲明（確認訴訟）代替最初之聲明（撤銷訴訟）之必要
    ，尚非無據，且被上訴人追加確認訴訟之聲明，與原訴撤銷
    訴訟之聲明前後二訴之主要爭點，同為系爭股東會是否係由
    無召集權人所召集之問題，原請求之訴訟及證據資料於變更
    之訴亦得予以利用，二者請求之基礎事實並無不同，且無害
    於上訴人程序權之保障，依上所述，被上訴人追加先位聲明
    ，縱未經上訴人同意，仍得為之，應予准許，合先敘明。
三、上訴人另請求本件於伊提起行政訴訟救濟結果前，裁定停止
    訴訟等語，惟依民事訴訟法第一百八十二條「訴訟全部或一
    部之裁判，以他訴訟之法律關係是否成立為據者，法院得在
    他訴訟終結前以裁定停止訴訟程序。前項規定，於應依行政
    爭訟程序確定法律關係是否成立者準用之。但法律別有規定
    者，依其規定。」之規定，即是否停止訴訟，本院有裁量權
    ，且查，上訴人戊○○所召集之系爭股東臨時會之決議程序
    已明顯違法（違反公司法第一百九十八條第一項規定），其
    召集程序亦已經經濟部撤銷許可在案，縱上訴人之行政救濟
    成功，亦僅得再申請經濟部許可，為往後發生效力（均詳下
    述），此均不影響本件判決，故本件並無先行裁定停止訴訟
    之必要，是上訴人之上開請求，不應准許。
貳、實體方面：
一、被上訴人起訴主張：伊為謝德良公司之股東，謝德良公司於
    民國（下同）九十三年五月十四日選舉新任董事、監察人之
    決議為法院確定判決撤銷，少數股東即上訴人戊○○即藉詞
    董事會不為或不能召集股東會，依據公司法第一百七十三條
    第四項之規定以少數股東之身分向經濟部申請許可自行召集
    股東會，經經濟部九十四年四月二十九日處分書許可在案。
    上訴人戊○○進而於九十四年七月一日自任召集人發出股東
    臨時會開會通知，並於九十四年七月十四日在南投縣南投市
    ○○路七七巷八六號，召開股東臨時會，選任上訴人戊○○
    、己○○、庚○○、丙○○、壬○○為謝德良公司董事，並
    選任上訴人甲○○、乙○○、辛○○為謝德良公司監察人。
    謝德良公司於九十三年五月十五日召集股東常會改選新任（
    第二十屆）董事、監察人之決議經法院確定判決撤銷後，致
    該次改選新任董事、監察人之股東會決議自始無效，謝德良
    公司第十九屆董事長謝木火、董事謝明勳、謝國樑、謝富貴
    、謝麟君得依公司法第一百九十五條規定行使董事職權，謝
    德良公司第十九屆董事會在九十四年四月二十八日，即經濟
    部九十四年四月二十九日號處分書許可上訴人戊○○自行召
    集股東臨時會之前，即已開會決定於九十四年六月十八日召
    集股東常會，並於九十四年六月十八日股東常會中決議選任
    謝聰烽、庚○○、謝蒼鎮、謝富貴、謝振良為第二十屆董事
    ，謝新斌、謝東憲、謝章騫為第二十屆監察人，足證謝德良
    公司之董事會並無公司法第一百七十三條第四項所定不為或
    不能召集股東會之情事。謝德良公司於九十四年六月十八日
    舉行股東常會以前，於九十四年五月中旬即針對據經濟部九
    十四年四月十三日經濟部函許可上訴人戊○○自行召集股東
    臨時會之處分向行政院提起訴願，日前經行政院訴願決定撤
    銷上揭許可戊○○自行召集股東臨時會之處分，並命經濟部
    於二個月內另為適法處分。經濟部得知訴願決定結果後，已
    另行處分駁回上訴人戊○○自行召集股東臨時會之申請，並
    以上訴人戊○○無權召集股東臨時會，將准許戊○○申請變
    更登記謝德良公司董事、監察人之處分撤銷，同時通知謝德
    良公司將九十四年六月十八日股東常會選任之董事、監察人
    之決議送請辦理變更登記。據此，謝德良公司法定代理人謝
    聰烽向經濟部送件申請變更登記，經濟部已於九十四年十一
    月十一日辦竣。上訴人戊○○未經濟部許可自行召集股東臨
    時會，自非股東臨時會之召集權人，其所召集謝德良公司九
    十四年七月十四日股東臨時會所為決議，自屬當然不成立而
    無效，該系爭臨時股東會選任上訴人戊○○等人為謝德良公
    司董事、監察人之決議自始、當然、絕對無效，上訴人戊○
    ○等人自始即不具備謝德良公司董事、監察人之身分，渠等
    與謝德良公司自無委任關係存在。伊係謝德良公司之股東，
    對於謝德良公司之股東會決議成立與否，暨謝德良公司與何
    人間存在董事監察人之委任關係，自有即受確認判決之利益
    存在。倘謝德良公司九十四年七月十四日股東臨時會決議有
    效成立，惟系爭股東臨時會之決議方法嚴重違背法令，應予
    撤銷。上訴人戊○○等八人自始即不具備謝德良公司董事、
    監察人之身分，渠等八人與謝德良公司自無委任關係存在等
    情，原審聲明求為判決：(一)先位聲明：(1)確認謝德良公司於
    九十四年七月十四日在南投縣南投市○○路七七巷八六號，
    由上訴人戊○○擔任召集人所為之股東臨時會決議不成立。
    (2)確認謝德良公司與上訴人戊○○、己○○、庚○○、丙○
    ○、壬○○、甲○○、乙○○、辛○○之間委任關係不存在
    。(二)備位聲明：(1)請求撤銷謝德良公司於九十四年七月十四
    日在南投縣南投市○○路七七巷八六號，由上訴人戊○○任
    召集人所為之股東臨時會決議。(2)確認謝德良公司與上訴人
    戊○○、己○○、庚○○、丙○○、壬○○、甲○○、乙○
    ○、辛○○之間委任關係不存在之判決（原審為上訴人敗訴
    之判決，上訴人不服，提起本件上訴）。並於本院答辯聲明
    ，求為判決：(一)上訴駁回。(二)第二審訴訟費用由上訴人負擔
    。
二、上訴人則以：行政院九十四年十月二十七日院臺訴字第０九
    四００九二七五一號行政院決定書所為之訴願決定暨經濟部
    所為九十四年十一月八日經授中字第０九四三三０九四七七
    一號函駁回戊○○等五人自行召集股東臨時會之申請、九十
    四年十一月八日經授中字第０九四三三０九四七七二號函「
    撤銷前准許謝德良興業公司（申請案代表人：戊○○）申請
    變更登記訴願人戊○○、己○○、庚○○、丙○○、壬○○
    、甲○○、乙○○及辛○○等八人當選為謝德良興業公司新
    任董事及監察人之處分」及九十四年十一月十一日經授中字
    第09433152020號函「准許謝德良興業公司（申請案代表人
    ：謝聰烽）將九十四年六月十八日之股東常會選任之董、監
    事辦理變更登記」所為之三個處分，均顯然違法且應予撤銷
    ，且上訴人戊○○等五人業於九十四年十二月月初，依法對
    上開訴願決定及行政處分提出行政訴訟及訴願，故在相關行
    政救濟程序未終結前，該行政處分即屬尚未確定，自無從遽
    以認定上訴人戊○○等五人於九十四年七月十四日所召集之
    股東臨時會係屬無召集權人所召集之股東會或其所為之決議
    不成立。變更董事、監察人之登記係屬對抗要件而非生效要
    件，故經濟部雖准許謝聰烽等人登記為謝德良公司之董事及
    監察人，並撤銷上訴人等八人當選為謝德良公司新任董事及
    監察人之登記，惟變更董事、監察人之登記僅屬「對抗要件
    」而非「生效要件」，故尚不能因謝聰烽等人登記為謝德良
    公司之新任董事長及董事，即因而認定謝聰烽等人係屬謝德
    良公司之合法董事長及董事。且謝德良公司之前任董事及監
    察人任期已屆滿並有改選之事實者，即生解任前任董事及監
    察人之效力。又倘該改選董事及監察人之股東會決議，經法
    院判決撤銷確定者，即非公司法第一百九十五條第二項所稱
    之因故未召集股東會，無該項所定董事延長職務規定之適用
    ，而應屬公司法第一百七十三條第四項所稱「董事會不能召
    集股東會」之情形，得由上訴人戊○○等五人報經主管機關
    許可後，自行召集股東會，顯見經濟部九十四年四月二十九
    日准予上訴人戊○○等五人自行召集股東會之處分並無任何
    違誤，行政院上開決定書所為之認定實無道理。謝德良公司
    系爭股東臨時會已寄送委託書予各股東且出席股東會之各股
    東代理人業於開會五日前將委託書送交謝德良公司法定代理
    人戊○○收執，且公司法第一百七十七條第三項所定委任書
    應於股東會開會五日前送達公司，非強行規定，該次股東會
    未違法。又公司法對選票製作並未規定，此次選票製作均空
    有一欄可有股東自由填寫股東戶號、姓名，並無影響股東被
    選舉董事、監察人之權益。股東臨時會通知書說明七上訴人
    對「單記法」與「連記法」有所誤解致有此疏失，但就此選
    舉發票作業上均有告知出席股東領取董事、監察人選票數（
    一股一票）並請清點票數，出席股東對此並無異議。是上訴
    人戊○○所召集之股東臨時會關於董事、監察人選任之決議
    ，縱若因未採累積投票制而有公司法第一百八十九條所謂決
    議方法之違反，然其違反之事實非屬重大且對於該次改選董
    事、監察人議案之決議結果（即投票結果）亦無任何影響，
    被上訴人應無權要求撤銷等語，資為抗辯。並於本院上訴聲
    明求為判決：(一)原判決廢棄。(二)前項廢棄部分，被上訴人在
    第一審之訴駁回。(三)第一、二審訴訟費用，均由被上訴人負
    擔。
三、本件被上訴人主張，伊為謝德良公司之股東，謝德良公司於
    九十三年五月十四日選舉新任董事、監察人之決議為原法院
    確定判決撤銷。而上訴人戊○○以少數股東身份經經濟部以
    九十四年四月二十九日經授中字第０九四二一九九二六四０
    號函處分許可自行召集股東臨時會，並於九十四年七月一日
    自任召集人發出股東臨時會通知，復於九十四年七月十四日
    召集股東臨時會，並決議選任上訴人戊○○、己○○、庚○
    ○、丙○○、壬○○為謝德良公司董事，並選任上訴人甲○
    ○、乙○○、辛○○為謝德良公司之監察人。又被上訴人向
    原法院民事庭聲請假處分，經原法院以九十四年度裁全字第
    一一四二號民事裁定，准被上訴人供一定擔保後，禁止上訴
    人戊○○、己○○、庚○○、丙○○、壬○○行使謝德良公
    司董事職權及上訴人甲○○、乙○○、辛○○行使謝德良公
    司監事職權，被上訴人並向原法院執行處聲請假處分執行，
    並由原法院以九十四年執全五九一號執行中，且於九十四年
    十月四日通知經濟部中部辦公室及南投縣政府上開假處分意
    旨，並送達假處分裁定在案等情，為被上訴人及上訴人等所
    不爭；又行政院於九十四年十月二十七日院臺訴字第０九四
    ００九二七五一號行政院決定書已將經濟部九十四年四月二
    十九日經授中字第０九四二一九九二六四０號函許可上訴人
    戊○○等人申請召集股東臨時會之處分撤銷，由經濟部於二
    個月內另為適法處分，經濟部已駁回申請人戊○○等人自行
    召集股東臨時會之申請，並撤銷前准許申請人申請變更登記
    為相對人之董、監事之處分，並於九十四年十一月十一日准
    許謝德良公司將九十四年六月十八日之股東常會選任之董、
    監事辦理變更登記，此有被上訴人提出之經濟部函文、行政
    院決定書、相對人公司變更登記事項卡等影本為證，並為上
    訴人所不爭執，此部分，均堪認被上訴人之主張為真實。
四、本件被上訴人先位聲明，主張系爭股東臨時會決議不成立等
    語，但為上訴人所否認，並以前揭情詞置辯，是本件就被上
    訴人主張之先位聲明部分，經爭點整理後兩造之爭執，厥為
    上訴人戊○○於九十四年七月一日自任召集人發出股東臨時
    會通知，並於九十四年七月十四日召集股東會，是否因係無
    召集權人所為之召集而不成立？查：
(一)、按公司股東會決議經判決撤銷確定者，溯及決議時為無效（
    最高法院七十三年度台上字第二四六三號判決參照）。又股
    份有限公司股東會除本法另有規定外，由董事會召集，公司
    法第一百七十一條定有明文；無召集權人召集之股東會所為
    之決議，當然無效，蓋股東會應由有召集權人召集，其由無
    召集權人召集之股東會，既非合法成立之股份有限公司之意
    思機關，自不能為有效之決議，此與公司法第一百九十一條
    規定股東會決議之內容違反法令或章程者無效，迥然有異（
    最高法院著有二十八年上字第一九一一號判例、七十年度台
    上字第二二三五號判決可資參照）。
(二)、又按依繼續一年以上，持有已發行股份總數百分之三以上股
    份之股東，得以書面記明提議事項及理由，請求董事會召集
    股東臨時會。前項請求提出後十五日內，董事會不為召集之
    通知時，股東得報經主管機關許可，自行召集；又股東臨時
    會之召集，應於十日前通知各股東，對於持有無記名股票者
    ，應於十五日前公告之，公司法第一百七十三條、第一百七
    十二條分別定有明文。而此賦予股東自行召集股東會權利，
    係為股東會原則由董事會召集之例外規定，故須以報經主管
    機關許可為要件，以便主管機關審酌有無股東自行召集之必
    要，即如經主管機關許可公司股東自行召集之股東會，因不
    合法定程序擬重新召集，自仍應由地方主管機關再予審酌許
    可，以維持股東會由董事會召集之原則。依據公司法第一百
    七十三條第四項規定，由少數股東申請召集股東會之要件之
    一為經主管機關許可。本件上訴人戊○○以謝德良公司少數
    股東身份向經濟部以九十四年四月二十九日經授中字第０九
    四二一九九二六四０號函處分許可自行召集股東臨時會，於
    九十四年七月一日自任召集人發出股東臨時會通知，並於九
    十四年七月十四日召集股東臨時會，決議選任聲請人戊○○
    、己○○、庚○○、丙○○、壬○○為謝德良公司董事，及
    選任甲○○、乙○○、辛○○為謝德良公司之監察人，嗣雖
    於九十四年九月七日經許可登記為董監事，惟經濟部前許可
    上訴人戊○○召集股東臨時會之處分，已經行政院訴願委員
    會撤銷在案，該行政處分已失其效力，上訴人戊○○前任召
    集人所召開之系爭股東臨時會，已屬無召集權人召集之股東
    會，自不能為有效之決議，且經濟部現已駁回聲請人自行召
    集股東臨時會之申請，並撤銷前准許聲請人申請變更登記為
    相對人之董、監事之處分，按「訴願有理由者，受理訴願機
    關應已決定撤銷原處分之全部或一部，並得視事件之情節，
    逕為變更之決定或發回原行政處分機關另為處分」、「違法
    之行政處分經撤銷後，溯及既往失其效力」分別為訴願法第
    八十一條第一項、行政程序法第一百十八條本文所明定，本
    件上訴人戊○○原獲經濟部許可自行召集股東臨時會之處分
    既經受理訴願機關即行政院以違法為由予以撤銷，揆諸上開
    行政程序法第一百十八條規定，該許可處分溯及既往消滅，
    實則等同上訴人戊○○自始未獲得主管機關許可而自行召集
    股東臨時會，系爭股東會自屬由無召集權人所擅自召開而屬
    不成立。至上訴人雖辯稱，經濟部駁回上訴人等許可召集及
    撤銷變更董監事登記之處分，因有違法仍訴願中，尚未確定
    ，在未經變更前，經濟部上揭許可命令仍屬具有執行力之行
    政處分，仍屬有效等語，惟主管機關之許可與否，為上訴人
    戊○○是否有權召集系爭股東臨時會之依據，而經濟部前許
    可上訴人戊○○自行召集之股東會既經行政院撤銷而自始不
    存在，系爭股東臨時會即為未經主管機關許可而屬無召集權
    人召集之股東會，縱日後上訴人戊○○等人訴願結果，經濟
    部再為許可召集之行政處分，亦往後發生效力，無法使先前
    屬無召集權人召集之系爭股東會成為有召集權人之召集，況
    上訴人因上開撤銷處分所提之訴願，已經行政院訴願審議委
    員會決定駁回，有被上訴人提出該委員會院臺字第０九五０
    ０八四五四三號處分書影本一份為證，並為上訴人所不爭執
    。再者，系爭行政院院台訴字第○九四○○九二七五一號訴
    願決定及經濟部經授中字第○九四三三○九四七七一號函、
    0000000000二號函等行政處分，雖為上訴人分別
    提起行政訴訟及訴願，惟上訴人戊○○等人自行召集股東臨
    時會之申請許可既已遭經濟部處分駁回，該駁回申請之處分
    已因送達而發生實質之存續力（即確定力），拘束相對人、
    關係人及原處分機關。是上訴人執陳行政處分尚得依訴願或
    行政訴訟程序加以撤銷或變更者，該行政處分即屬尚未確定
    云云，容有誤解行政處分存續力與法院判決之實質確定力，
    要不足採。
(三)、上訴人再以系爭股東臨時會，因到場人數已過半，故採單記
    法選舉，對選舉結果不生影響等語。按公司法第一百九十八
    條第一項規定「股東會選任董事時，除公司章程另有規定外
    ，每一股份有與應選出董事人數相同之選舉權，得集中選舉
    一人，或分配選舉數人，由所得選票代表選舉權較多者，當
    選為董事。」，此乃強制規定，目的在維護小股東之利益。
    故股東臨時會採單記法或累積選舉法對於董事、監察人之選
    舉結果，誠然有影響，蓋股東會選任董事、監察人採單記法
    或累積投票法，最主要之差別在於每一股有幾個投票權，以
    系爭股東臨時會出席股數一千一百二十五股，選舉董事五人
    、監察人三人而言，以單記法計算，則董事、監察人總計有
    一千一百二十五個選舉權數，有意競逐董事之人，只需掌握
    二百二十五個選舉權數（計算式：1125/5=225），即可當選
    ，有意競逐監察人之人，只需掌握三百七十五個選舉權數（
    計算式：1125/3=375）即可當選；若採累積投票法，董事則
    有五千六百二十五個選舉權數（計算式：1125X5=5625），
    監察人有三千三百七十五個選舉權數（計算式：1125X3=337
    5），若競逐董事或監察人之人，需各掌握一千一百二十五
    個選舉權數才可篤定當選。承上所述，系爭股東臨時會採取
    單記法選舉董監，於限制每股僅有一選舉權之情形下，不能
    將每股其餘依法應享有之選舉權集中予其他屬意之股東，於
    上訴人等八人各自請託掌握特定股東之情形，即可輕易當選
    ，若採取累積選舉法，上訴人是否確能當選，實未可知。因
    此上訴人所稱縱使採取累積投票制，選舉結果亦與採單記法
    相同云云，實非可採。
(四)、本件上訴人於九十四年七月十四日召開之股東臨時會之許可
    既經行政院訴願決定撤銷，從而系爭股東會，係由無召集權
    人所召集之股東會，既非合法成立之被上訴人公司之意思機
    關，無召集權人所召集股東會決議，在決議形式上不存在，
    在法律上自不能認為有股東會或其決議之成立，參據上揭最
    高法院裁判意旨及民法第七十三條規定，應認系爭股東會或
    其決議為不存在。是上訴人主張系爭股東會係由無召集權人
    召集之股東會，該股東會決議當然自始確定不成立，應屬可
    採；其訴請確認系爭股東臨時會決議不成立，為有理由，應
    予准許。故上訴人戊○○於九十四年七月十四日所為系爭股
    東臨時會既屬不成立，則其並非合法成立之公司意思機關，
    自不能為有效之決議，是其所為之改選董事及監察人之決議
    自亦屬不成立。
五、次按董事及監察人由股東會選任，而董事長係由公司董事中
    互選一人產生，此觀之公司法一百九十八條前段、第二百十
    六條第一項前段、第二百零八條第一項分別定有明文。本件
    系爭股東臨時會所為之改選董事及監察人之決議既屬不成立
    ，已如上述，則謝德良公司自尚未合法改選產生董事及監察
    人，上訴人等人自無得據該不成立之股東臨時會決議而取得
    謝德良公司改選後之董事及監事身分，上訴人戊○○並進而
    成為董事長，是被上訴人主張謝德良公司與上訴人之間委任
    關係不存在等語，洵屬有據。
六、綜上所述，系爭股東臨時會既係由無召集權人上訴人戊○○
    召開，而不成立，則其所為選任董事及監察人之決議自亦屬
    不成立，是上訴人與謝德良公司間之董、監事委任關係，自
    不存在，是被上訴人先位之訴請求確認謝德良公司與上訴人
    間之委任關係不存在，為有理由。被上訴人先位之訴既已勝
    訴，其備位之訴解除條件已成就，則毋庸再論述，併此敘明
    。是則原判決為上訴人敗訴之判決，經核於法並無不合。上
    訴論旨求予廢棄改判，為無理由，應予駁回。
七、本件事證已臻明確，兩造其餘主張及舉證，核與判決結果無
    涉，毋庸一一論述，併此敘明。
八、據上論結，本件上訴為無理由，依民事訴訟法第四百四十九
    條第一項、第八十五條第一項前段、第七十八條，判決如主
    文。
中    華    民    國    95    年    6     月    7     日
                      民事第七庭審判長法  官  袁再興
                                      法  官  吳惠郁
                                      法  官  盧江陽
以上正本係照原本作成。
上訴人得上訴。
如對本判決上訴，須於收受判決送達後二十日內向本院提出上訴
書狀，其未表明上訴理由者，應於提出上訴後二十日內向本院提
出上訴理由書 (須按他造人數附具繕本)。
上訴時應提出委任律師為訴訟代理人之委任狀。具有民事訴訟法
第四百六十六條之一第一項但書或第二項之情形為訴訟代理人者
，另應附具律師及格證書及釋明委任人與受任人有該條項所定關
係之釋明文書影本。
                                      書記官  陳玫伶
中    華    民    國    95    年    6     月    7     日
                                                      Ｈ


司法院資訊處製作；財團法人民間司法改革基金會備份。
